臺灣高等法院臺南分院刑事判決　　　　 99年度上訴字第454號
上　訴　人
即　被　告　王文鼎
選任辯護人　莊美貴律師
上列上訴人因違反槍砲彈藥刀械管制條例案件，不服臺灣臺南地
方法院98年度訴字第814號中華民國99年1月26日第一審判決（起
訴案號：臺灣臺南地方法院檢察署98年度偵字第3474號），提起
上訴，本院判決如下：
    主  文
原判決關於王文鼎犯非法持有槍枝罪部分撤銷。
王文鼎共同未經許可，持有空氣槍，處有期徒刑貳年捌月，併科
罰金新臺幣貳萬元，罰金如易服勞役，以新臺幣壹仟元折算壹日
。扣案之空氣槍（含彈匣壹個，槍枝管制編號0000000000號）壹
枝及金屬彈丸拾壹顆均沒收。
    事  實
一、王文鼎與陳鴻賓（經原審法院以犯共同非法持槍枝罪，判處
    有期徒刑三年六月，併科罰金新臺幣貳萬元，罰金如易服勞
    役，以新臺幣壹仟元折算壹日，未據上訴而告確定）二人均
    明知具有殺傷力之空氣槍，係屬槍砲彈藥刀械管制條例第４
    條第1項第1款所列管之管制物品，非經主管機關許可，不得
    持有，因王文鼎與陳鴻賓擬於民國（下同）98年 2月21日深
    夜前往飆車，恐屆時與他人發生衝突，為得以護身，而陳鴻
    賓事先得知黃鉦淮擁有具有殺傷力之空氣槍，乃與王文鼎共
    同基於持有具有殺傷力之空氣槍之犯意聯絡，二人先於98年
    ２月21日晚上10時30分許，在台南市勝利國小校園，遇見黃
    鉦淮時，即由陳鴻賓開口商請其出借，黃鉦淮首肯後即騎乘
    機車在前帶路，陳鴻賓騎乘車牌號碼 526-DV8號機車搭載王
    文鼎尾隨黃鉦淮在後共同前往取槍，於同日晚上11時許抵達
    黃鉦淮在臺南市「國賓影城」附近之臺南市○區○○路 118
    號金龍大廈住處，由黃鉦淮上樓取來具有殺傷力之空氣槍１
    枝（含彈匣1個，內裝有鋼珠11顆，槍枝管制編號：0000000
    000 號，下稱系爭槍枝），在金龍大廈樓下將系爭槍枝交付
    予王文鼎而藏置於共同騎乘之車牌號碼 526-DV8號機車置物
    箱內後，立即由陳鴻賓騎乘上開機車搭載王文鼎，前往臺南
    市「中山公園」附近集結參與飆車。嗣於98年2月22 日凌晨
    １時25分許，在臺南市○○街20號「臨水夫人廟」前，陳鴻
    賓為避免警方追捕且車速太快，不慎連人帶車滑倒，機車置
    物箱彈開，陳鴻賓迅即將系爭槍枝交予王文鼎，王文鼎為免
    遭警查獲，隨即將系爭槍枝丟置於停放路旁車牌號碼 E9-60
    96號自小客車下，惟仍為警發現查獲，並扣得具有殺傷力之
    空氣槍１枝（含彈匣1個，內裝有鋼珠11顆）。
二、案經臺南市警察局第二分局報告臺灣臺南地方法院檢察署檢
    察官偵查起訴。
    理  由
壹、關於證據能力方面
一、按被告以外之人於審判外之陳述，雖不符前四條之規定，而
    經當事人同意於審判程序作為證據，法院審酌該言詞陳述或
    書面陳述作成時之情況，認為適當者，亦得為證據，刑事訴
    訟法第159條之5定有明文。
二、查本件被告犯罪事實之證據方法，經本院準備程序提示予檢
    察官、被告及辯護人（除爭執證人陳鴻賓98年 2月22日警詢
    筆錄及98年2月22日、4月2日及5月12日未經具結之偵訊筆錄
    外），均表示對於證據能力無意見，同意列為證據（本院卷
    第80頁）。
三、又按被告以外之人於偵查中向檢察官所為之陳述，除顯有不
    可信之情況者外，得為證據，刑事訴訟法第159條之1第 2項
    定有明文。查證人黃柏評、陳鴻賓（98年 5月12日經具結部
    分）於偵訊中所為之陳述，係以證人之身分具結作證，而因
    檢察官與法官同為司法官，衡諸實務運作，檢察官實施刑事
    偵查程序，應能恪遵法定程序之要求，未有違法取供之情事
    ，符合取證之合法程序，亦無所謂「顯有不可信」之情形，
    故上開證詞雖於審判外所為，然應為傳聞證據之例外，具有
    證據能力。
四、再按共同被告陳鴻賓之警詢筆錄，相對於被告王文鼎而言，
    係被告以外之人於審判外所為之陳述，既為被告王文鼎及其
    辯護人不同意列為本案證據，則依刑事訴訟法第159條第1項
    之規定，對被告王文鼎自屬無證據能力不得作其論罪之證據
    。
五、另按共同被告陳鴻賓就被告陳鴻賓而言，乃居於證人之地位
    ，亦即其證據方法為證人，必須踐行有關證人之證據調查程
    序，若依法應具結而未具結時，即無證據能力。準此，證人
    陳鴻賓於檢察官98年2月22日、4月2日及5月12日偵查時，未
    以證人身分具結所為之供述，因未經具結而不具證據能力。
六、綜上所述，本院審酌除上開證人陳鴻賓之98年 2月22日警詢
    筆錄及98年2月22日、4月2日及5月12日未經具結之偵訊筆錄
    外，本案其他證據製作時之情況，並無違法不當之情事，其
    證據之取得過程亦無瑕疵，認為以之作為證據應屬適當，與
    本案待證事實間復具有關連性，並經檢察官、被告及辯護人
    均表示同意列為證據，揆諸前開規定，應認該等供述證據符
    合傳聞證據之例外，自屬具有證據能力。
貳、認定犯罪事實所憑之證據及理由
一、訊據上訴人即被告王文鼎固坦白承認於98年 2月21日晚上11
    時許，在台南市「國賓影城」附近，由黃鉦淮交付系爭空氣
    槍，伊取得槍枝後，將上開空氣槍藏置於車牌號碼 526-DVB
    號機車置物箱內，並由陳鴻賓騎乘上開機車搭載前往中山公
    園，嗣於98年2月22日凌晨1時25分許，在台南市○○街20號
    「臨水夫人廟」前，遇警查緝時，伊即將上揭空氣槍丟置於
    停在路旁車牌號碼 E9-6096號自小客車下，為警查獲而並扣
    得上開空氣槍 1枝、金屬彈丸11顆等情，惟矢口否認非法持
    有系爭空氣槍之犯行，並辯稱：伊並無與被告陳鴻賓共同持
    有系爭槍枝之意，系爭槍枝係陳鴻賓向友人綽號「阿宏」之
    黃鉦淮所借，因陳鴻賓騎車，才由伊下車由黃鉦淮交付一個
    牛皮紙袋，伊不知道內容物為何，即將之放置在機車置物箱
    ，當天晚上係陳鴻賓載其前往臺南市「中山公園」，伊並不
    知道要參加飆車，警察以為其等係飆車族，追捕我們，未幾
    陳鴻賓騎車滑倒，滑倒之後陳鴻賓很緊張，拿鑰匙準備要逃
    跑，但是車子滑倒一時無法扶起，其遂把置物箱打開，將系
    爭槍枝交給伊拿著逃跑，伊當時才知道係槍枝，但是警察就
    在旁邊，伊會把那把槍丟在汽車底下，結果即被警察查獲等
    語。
二、被告雖堅稱系爭空氣槍係陳鴻賓向黃鉦淮借得，並矢口否認
    知情陳鴻賓借係空氣槍而共同持有云云，是本院所應審認者
    為：被告就向黃鉦淮借得系爭空氣槍而持有之犯行是否有犯
    意之聯絡及行為之分擔？經查：
  (一)按共同實施犯罪行為之人，在合同意思範圍之以內，各自分
    擔行為之一部，相互利用他人之行為，以達其犯罪之目的者
    ，即應對於全部所發生之結果，共同負責（最高法院28年上
    字第3110號判例參照）。又按共同正犯之意思聯絡，不限於
    事前有所協議，其於行為當時，基於相互之認識，以共同犯
    罪之意思參與者，亦無礙於共同正犯之成立；又按意思之聯
    絡並不限於事前有所謀議，即僅於行為當時有共同犯意之聯
    絡者，亦屬之，且其表示之方法，亦不以明示通謀為必要，
    即相互間有默示之合致，亦無不可（最高法院73年台上字第
    1886、2364號判例分別參照）。另按所謂持有，係指在實力
    支配管領之下而言，最高法院79年度臺上字第2779號判決意
    旨可佐。次按原判決雖僅認定某甲、某乙分持某丙攜來之手
    槍同往行劫，但某丁、某戊為本案共犯，對於盜夥之執持槍
    械，既屬相互利用，自亦應負持有軍用槍砲之共同罪責，最
    高法院26年滬上字第107號判例意旨可資參照。
  (二)查本案共同被告陳鴻賓騎乘車牌號碼 526-DV8號機車搭載被
    告王文鼎，於上開時間前往黃鉦淮臺南市「國賓影城」附近
    之臺南市○區○○路 118號金龍大廈住處，由黃鉦淮上樓取
    來具有殺傷力之系爭空氣槍1枝（含彈匣1個，內裝有鋼珠11
    顆，在金龍大廈樓下當面交付予被告之事實，業據證人黃鉦
    淮於本院審理時指證：我是把我的槍枝拿給王文鼎。陳鴻賓
    騎車在車上，王文鼎下車過來跟我拿的等語甚明（本院卷第
    111、112頁），雖證人黃鉦淮於原審審理時先證述係將空氣
    槍交付予陳鴻賓，但本院審理時，經證人黃鉦淮與被告及陳
    鴻賓當庭對質後指證將空氣槍交付予被告明確，並就其所述
    不一之處而結證稱：在原審說槍枝是拿給陳鴻賓，是因為槍
    是陳鴻賓要借的，我不想牽涉其他人等語（本院卷第111、1
    13頁背面），足見證人黃鉦淮在本院審理時所為之指證應較
    可採，且經核與證人陳鴻賓所證述：黃鉦淮將槍枝交付予被
    告王文鼎乙情相符（本院卷第109、110頁），即令被告雖原
    本矢口否認黃鉦淮將系爭空氣槍交付給伊，然本院審理時經
    與證人陳鴻賓、黃鉦淮對質而指證收受系爭空氣槍係被告無
    訛後，被告亦坦承當日黃鉦淮確有將系爭空氣槍交付予伊乙
    節不諱。準此，被告於上開時地自黃鉦淮收受系爭空氣槍之
    事實，足堪認定。
  (三)又查，被告雖否認知情黃鉦淮所交付者係空氣槍云云，然經
    質之證人黃鉦淮結證稱：「我交槍枝給王文鼎的時候，牛皮
    紙袋袋口僅是反折，沒有特別封住，王文鼎是否有拿起來看
    ，我不清楚。（問：槍枝用牛皮紙袋裝，是否可以感覺裡面
    有槍枝？）只是感覺重重的，牛皮紙是薄薄的，我是用拎著
    牛皮紙袋口給王文鼎，王文鼎也是拎著袋口。（問：你接觸
    牛皮紙袋，是否能感覺出那是槍枝？）如果拿著牛皮紙袋應
    該是可以感覺那是槍枝。」等語（本院卷第112、113頁），
    且參以，被告於原審法院98年 7月14日準備程序時亦供承：
    是綽號「阿宏」（即指黃鉦淮）之人要我拿給陳鴻賓的時候
    ，裝在袋子裡，放在機車的置物箱時我就隱約知道是槍枝。
    我看他們的舉動跟袋子的形狀，我看的出來是一把槍，因為
    他們神神秘密，把東西裝在牛皮紙袋，陳鴻賓拿到後就馬上
    把東西拿到機車置物箱裡等語（原審卷第37頁）；於原審法
    院98年8月6日審判期日時仍自承：阿宏（即黃鉦淮）就拿一
    個牛皮紙袋，跟陳鴻賓走到旁邊，之後阿宏把紙袋拿給陳鴻
    賓，陳鴻賓就過來車子那邊，打開車箱放進去，在那個時候
    我隱約知道裡面裝的是槍枝等語（原審卷第 133頁），足見
    被告自證人黃鉦淮手中接手時，即已知悉其內容物為空氣槍
    ，乃合於常情。是其所辯並不知情云云，係屬卸責之詞，不
    足採信。
  (四)至被告又辯稱：系爭空氣槍是陳鴻賓向黃鉦淮借的，我不知
    情，因為由我接手拿，所以陳鴻賓才要栽贓給我云云，雖證
    人黃鉦淮於原審及本院審理時亦堅指：陳鴻賓曾經去過我家
    有看過，在勝利國小是陳鴻賓跟我講要向我借槍等語不移（
    本院卷第 112頁），然觀諸證人黃鉦淮亦證稱：在勝利國小
    ，陳鴻賓拉我去旁邊跟我講要向我借槍枝。陳鴻賓向我借槍
    時，被告是否知道我並不清楚等語（本院卷第 112頁），可
    見依證人黃鉦淮之證述內容僅能證明出面借槍者係陳鴻賓，
    並不能因而推斷被告必然不知情陳鴻賓借槍乙事，自無法逕
    為被告有利之認定。至證人陳鴻賓雖證稱借槍者係被告，與
    證人黃鉦淮之證詞有所不一，但證人陳鴻賓乃係本案非法持
    有空氣槍之共同正犯，因推卸其責而為有利自己之供詞，尚
    可理解，是其二人證述不一之瑕疵，並不影響本案事實之認
    定。又參以，陳鴻賓在勝利國小校園，向黃鉦淮商借系爭空
    氣槍時，被告亦在場，且黃鉦淮首肯借槍後，亦即由黃鉦淮
    騎乘機車在前帶路，陳鴻賓騎乘車牌號碼 526-DV8號機車搭
    載被告王文鼎尾隨黃鉦淮在後，共同前往黃鉦淮住處取槍，
    並由黃鉦淮將系爭空氣槍直接交付予被告收受等情，業據證
    人黃鉦淮於本院審理時結證稱：「當日我和王文鼎、陳鴻賓
    等人在勝利國小聊天，陳鴻賓開口向我借槍，就約定騎車到
    我家去拿，我騎機車其在前面，王文鼎、陳鴻賓二人是雙載
    騎在後面。（問：既然陳鴻賓向你借槍枝，你為何把槍枝交
    給王文鼎？）我不知道是陳鴻賓叫王文鼎跟我拿，還是陳鴻
    賓跑來跟我拿，而且陳鴻賓就在旁邊而已，且他們是雙載，
    所以我想是陳鴻賓叫他來拿的。」等語（本院卷第111、112
    頁），則被告當時既同在場，且陳鴻賓向黃鉦淮借用系爭空
    氣槍後，被告即協同陳鴻賓共同前往取槍，並由黃鉦淮將空
    氣槍直接交付予被告，足見被告自難諉為不知情借空氣槍乙
    情。再佐以，被告與陳鴻賓因為當日深夜要前往飆車，恐屆
    時與他人發生衝突，得以護身，而向黃鉦淮借用系爭空氣槍
    等情，為被告於警詢時即供承：因我們要前往飆車，沒有帶
    任何防身武器，恐遇到飆車族無法反抗，拿槍給我的人，要
    我跟陳鴻賓帶著防身用，才會將槍放在機車置物箱等語（警
    卷第7頁），且證人陳鴻賓在檢察官98年5月12日偵查中具結
    稱：「當晚我與王文鼎要出去一起看認識朋友一同飆車時，
    王文鼎就帶著這把空氣槍。」等語在卷（偵查卷第30頁），
    而與證人黃柏評於原審審理時所結證稱：「我到的時候他們
    三人（即指王文鼎、陳鴻賓、黃鉦淮）都已經在那邊，我到
    的時候跟陳鴻賓講話，王文鼎跟黃鉦淮講話。我只有看到王
    文鼎跟綽號「阿宏」之人拿一個黑色的不知道是袋子還是包
    包的東西。」、「是後來他們被抓之後，我才知道是槍枝。
    陳鴻賓後來才跟我講說裡面的東西是空氣槍。」等語（原審
    卷第 131頁）。另佐以，被告與陳鴻賓，隨同黃鉦淮取得系
    爭空氣槍後，並將之放置在其騎乘之機車置物箱，立即攜帶
    該空氣槍，前往中山公園集結，參加飆車集團飆車，騎機車
    繞遍大半台南市，最後在臺南市○○街20號「臨水夫人廟」
    前遭查獲，益徵被告與陳鴻賓二人確因案發當晚欲參加飆車
    集團飆車，因而借用系爭空氣槍以供防身至為明顯，是被告
    辯稱不知情陳鴻賓借槍云云，並不足採。
  (五)復查，被告與陳鴻賓二人於98年 2月21日晚上11時許，係由
    被告陳鴻賓搭載被告王文鼎，騎乘車牌號碼 526-DV8號機車
    ，於臺南市中山公園附近集結參與飆車，嗣於98年 2月22日
    凌晨 1時25分許，在臺南市○○街20號「臨水夫人廟」前，
    陳鴻賓為避免警方追捕且車速太快，不慎連人帶車滑倒，機
    車置物箱彈開，陳鴻賓迅即將系爭槍枝交予被告王文鼎，被
    告王文鼎為免遭警查獲，隨即將系爭槍枝丟置於停放路旁車
    牌號碼 E9-6096號自小客車下，惟仍為警發現查獲，並扣得
    系爭空氣槍一節，業據被告陳鴻賓於本院審理時結證屬實（
    本院卷第 110頁背面），並據查獲本案空氣槍之員警危仁安
    於原審審理時結證：被告、陳鴻賓二人所騎乘之改裝機車一
    直在飆車車陣中，且該車車燈有紅色、紫色，異常顯眼，而
    警方亦追逐被告二人達二百公尺遠等語在卷（原審卷第 124
    頁）。參諸上情，被告與陳鴻賓為騎乘機車參加飆車集團飆
    車，且因此而有借用系爭槍枝以防身之動機，並與陳鴻賓共
    乘機車攜系爭空氣槍，深夜繞遍大半台南市，見警臨檢盤查
    ，即由被告迅速攜空氣槍逃逸，並企圖藏匿在路旁車下，被
    告辯稱事先不知情借用及持有空氣槍乙事，顯悖於常情，殊
    非可取。
  (六)綜合上開證據之調查結果，並參酌各項情況事實及經驗法則
    以觀，被告與陳鴻賓二人為參加飆車攜械防身，遂基於共同
    持有具有殺傷力空氣槍之合同意思，而共同向黃鉦淮借槍持
    用，則被告與陳鴻賓間有犯意之聯絡甚明。又被告與陳鴻賓
    共同前往，由被告收受系爭空氣槍後，即置於陳鴻賓所騎車
    牌號碼 526-DV8號機車之置物箱內，二人隨即騎乘上開機車
    攜之前往飆車，已如前述，足認被告與陳鴻賓二人對系爭空
    氣槍之非法持有行為，顯屬相互利用，而有行為之分擔，自
    亦應負共同持有之罪責，亦無疑義。
三、至被告之辯護人辯護以：依該鑑定內容，似僅擷取測試中之
    最大發射速度之單位動能而已，僅憑該次單位面積動能數值
    每平方公分22焦耳之程度，即足認定其具有殺傷力，要非無
    疑；況該槍枝是否具殺傷力，該鑑定書亦僅附述「殺傷力之
    相關數據」供參酌，對於該槍枝是否具殺傷力等節，並未具
    體說明云云。經查：
  (一)扣案之系爭槍枝，經送請內政部警政署刑事警察局鑑定，鑑
    定結果略以：「送鑑空氣槍 1枝（槍枝管制編號0000000000
    ），認係氣體動力式槍枝，以小型高壓氣體鋼瓶內氣體為發
    射動力，經以金屬彈丸測試3次，其中彈丸（直徑4.5mm、重
    量0.36g）最大發射」速度為141公尺/秒，計算其動能為3.5
    焦耳，換算其單位面積動能為22焦耳/平方公分（如照片1至
    2）；送鑑鋼珠11顆，認均係金屬彈丸（如照片 ３）」；「
    本案參據本部警政署刑事警察局98年3月17日刑鑑字第09800
    30777號鑑驗書所載略以：送鑑定空氣槍（槍枝管制編號000
    0000000 號），認係氣體動力式槍枝，經以金屬彈丸測試，
    其單位面積動能為 22焦耳/平方公分。審認該鑑驗物係屬槍
    砲彈藥刀械管制條例具有殺傷力之槍枝」，此分有內政部警
    政署刑事警察局98年 3月17日刑鑑字第0980030777號鑑驗書
    （偵查卷第10頁）及內政部98年7月13日內授字第098087119
    8號函（原審卷第10頁）在卷可參。
  (二)又查，內政部警政署刑事警察局96年12月 7日刑鑑字第0960
    172016號槍彈鑑定書明揭：「殺傷力相關數據：一殺傷力定
    義：依據司法院秘書長81.6.11秘台廳(二)字第06985號函釋：
    殺傷力的標準為在最具威力的適當距離，以彈丸可以穿入人
    體皮肉層之動能為基準。二殺傷力之相關數據：依據日本科
    學警察局之研究結果，彈丸單位面積動能達 20焦耳/平方公
    分，則足以穿入人體皮肉層」（第24151號偵查卷(二)第32 頁
    ）。是以，依前開鑑定測試結果，該空氣槍發射彈丸經測試
    三次，其中既有二次分別換算其單位面積已達20及22焦耳／
    平方公分，足以穿入人體皮肉層之動能標準，即當認係具有
    殺傷力無訛。
  (三)此外，本院再向內政部刑事警察局查明系爭空氣槍之鑑定過
    程及各次相關數據，經該局以99年7月19日刑鑑字第0990084
    95 8號函覆補充說明稱：本案槍枝三次測試數據，其測得發
    射速度分別為 141、136、133公尺／秒，計算其動能分別為
    3.5、3.3、3.1焦耳，單位面積動能分別為 22、20、19焦耳
    ／平方公分等語（本院卷第58頁）。則上開鑑定書已敘明：
    測試過程中之各項數據，及計算其最大發射速度之單位動能
    數值，並依槍砲彈藥刀械管制條例所定槍砲之殺傷力之標準
    為：在「最具威力」的適當距離，以彈丸可穿入人體皮肉層
    之動能為基準。而依日本科學警察之研究結果，彈丸面積動
    能達20焦耳／平方公分則足以穿入人體皮肉層等科學數據，
    因而採用槍彈鑑定書所載「最具威力」之發射速度 141公尺
    ／秒，單位面積動能22焦耳／平方公分，憑以認定扣案空氣
    長槍具殺傷力，其鑑定結果實屬有據，亦無未具體說明之情
    形，是辯護意旨質疑能否僅憑測試中之最大發射速度之單位
    動能數值及足認定槍枝具有殺傷力等節，並未具體說明云云
    ，尚有誤會。
  (四)辯護意旨並以：測試空氣槍之測速儀，應有誤差，扣除誤差
    ，其單位面積動能，是否仍具殺傷力云云。本院就此點再向
    內政部刑事警察局查明，經該局以100年3月24日刑鑑字第10
    00021174號函覆稱：依本局動能測試法操作程序，待測槍枝
    裝填子彈或充填（壓縮）氣體及彈丸後發射，並以槍彈測速
    儀量測彈丸之發射速度，測試距離為槍口距第一測定點（光
    電柵）50公分，第一測定點（光電柵）距第二測定點（光電
    柵）200公分儀器擴充不確定度（誤差）在 1公尺/秒以內。
    本局量測彈丸發射速度之槍彈測速儀，每年均委請中山科學
    研究院系統維護中心儀具校正組校正實驗室進行校正（99年
    改由工業技術研究院進行儀器校正），且擴充不確定度（誤
    差）均在1公尺/秒以內，本案槍枝試射動能考量誤差率後，
    其單位面積動能如下：(一)發射速度141公尺/秒，考量擴充不
    確定度（誤差）1公尺/秒，計算其單位面積動能均為22焦耳
    /平方公分。(二)發射速度 136公尺/秒，考量擴充不確定度（
    誤差） l公尺/秒計算其單位面積動能均為20焦耳/平方公分
    。(三)發射速度133公尺/秒，考量擴充不確定度（誤差） l公
    尺/秒，計算其單位面積動能為19至20焦耳/平方公分。(四)詳
    細計算過程如附件二等語（本院卷第177至180頁）。足見內
    政部警政署刑事警察局計算上開發射速度計算其單位面積動
    能，已將測速儀校正結果誤差值列入計算，是辯護意旨猶執
    此以質疑，自非可取。
  (五)基上所述，扣案之空氣槍經內政部刑事警察局以三次測試數
    據，依槍砲彈藥刀械管制條例所定槍砲之殺傷力之標準，已
    足憑認定扣案空氣長槍具有殺傷力。至三次測試數據雖分別
    約為22、20、19焦耳／平方公分，並非全數均達20焦耳／平
    方公分，然參以槍砲彈藥刀械管制條例就具有殺傷力之槍枝
    加以規範之目的，在於該等槍枝對他人生命、身體及社會治
    安、秩序之危害具有潛在之危險性，而有加以禁止之必要，
    是槍枝經實際試射結果，倘性能良好並可發射金屬彈丸，且
    其彈丸單位面積動能可達可穿入人體皮肉層者，縱因彈丸密
    合度或測量誤差等因素，測試結果其中偶一數據會未達上開
    單位面積動能，仍不影響該等槍枝已達穿入人體皮肉層之具
    殺傷力之認定，併予敘明。
四、被告之辯護意旨又以：空氣槍因所使用之鋼珠並無底火，尚
    需藉有外來高壓氣體之推動，故僅使用口徑適合之鋼珠及高
    壓氣體之裝置，始能完成擊發鋼珠產生殺傷力的動作。本件
    扣案之空氣槍經送請內政部警政署刑事警察局試射，並非使
    用扣案之鋼珠，亦無扣案之小型高壓氣體鋼瓶可供試射，不
    足以證明扣案空氣槍具有殺傷力云云。惟本院就上開疑點復
    向內政部刑事警察局查明，經該局以100年1月18日刑鑑字第
    0991068140號函覆稱：依據司法院秘書長81.6.ll.秘台廳(二)
    字第06985號函釋示-「殺傷力的標準為在最具威力的適當距
    離，以彈丸可穿入人體皮肉層之動能為基準，其並未規定須
    以同案彈丸進行測試。」，依前項司法院秘書長之函釋，若
    有彈丸在具威刀的適當距離，其動能已達可穿人人體皮肉層
    者，即認具殺傷力，與是否使用扣案彈丸無必然關係等語（
    本院卷第158頁）；並經該局另以99年7月19日刑鑑字第0990
    084958號函覆稱：空氣槍之鋼（氣）瓶僅係提供高壓氣體作
    為該類槍枝發射彈丸之動力來源，與槍枝結構之完整性無涉
    ，且為可更換之耗材用品。本案槍枝係使用直徑 4.5mm之彈
    丸，若使用不同直徑之彈丸，可能因彈丸直徑過大致無法裝
    填於槍枝或彈丸直徑過小致無法與槍管密合閉鎖之情形發生
    等語（本院卷第58頁）。基上可知，本案所進行之測試雖使
    用該局購置之彈丸（適用扣案空氣槍之同口徑彈丸）及鋼瓶
    ，但並不影響該空氣槍結構是否具完整性及可供發射彈丸機
    械能力之鑑定，是否使用扣案之鋼丸及是有扣得鋼瓶，與該
    空氣槍測試其發射能力產生之動能而具有殺傷力之認定尚屬
    無涉。且查，槍枝經實際試射結果，倘性能良好並可發射金
    屬彈丸，且其彈丸單位面積動能已達可穿入人體皮肉層者，
    則因該等槍枝已然具有傷害他人生命、身體及影響社會秩序
    之高度危險性，自有加以禁止及處罰之必要，有無扣案鋼珠
    及鋼瓶，並不改變該槍枝具殺傷力之認定。再佐以，刑法對
    持有槍枝罪予以處罰，乃因此等物品之高度危險性極易導致
    生命身體之損害，為防患危險於未然而特設此規定，係屬於
    危險犯，而非具體實害犯，系爭空氣槍經實際試射結果，既
    性能良好並可發射金屬彈丸而具有殺傷力，即屬槍砲彈藥刀
    械管制條例規範禁止持有之範圍，至被告經扣得空氣槍時，
    是否同時備有可供使用之鋼瓶並不影響其具有殺傷力之認定
    ，因鋼瓶係耗材用品可隨時補充使用。準此，辯護意旨以測
    試並非使用扣案之鋼珠，亦無扣案之小型高壓氣體鋼瓶可供
    試射，而質疑空氣槍是否具殺傷力云云，顯有誤會，亦非可
    採。
五、另就扣案之空氣槍，係屬槍砲彈藥刀械管制條例第4條第1項
    所列管之何種槍枝，認定如下：
  (一)槍砲彈藥刀械管制條例僅係就各類應予管制之槍砲、彈藥及
    刀械，列舉其名，以作規範，但所指內容為何，則乏文義解
    釋規定，據其主管機關內政部函釋（92年 1月16日內授警字
    第0920075098號），實係參考軍事武器之用語，其中所稱空
    氣槍，乃指非以火藥等爆裂物發射，而係借壓縮氣體或壓縮
    瓦斯之氣體膨脹力，用以發射子彈或金屬之槍枝；所稱其他
    可發射金屬或子彈具有殺傷力之各式槍砲，則指該條例所列
    已定有特定名稱之槍枝以外，可以發射金屬或子彈而具有殺
    傷力之槍砲，例如工業用槍，及土製而不屬上揭特定名稱槍
    砲以外之槍砲，均屬之。可見空氣槍並不分其係制式或非制
    式，祇要客觀上確實具有殺傷力，皆受列管；雖和其他可發
    射金屬或子彈具有殺傷力之各式槍砲，同列於該條例第８條
    罰則規定之內，但二者顯然有別，適用時仍須分辨。尤以司
    法院釋字第 669號解釋，專就空氣槍之未經許可製造、販賣
    、運輸，不論行為人犯罪情節輕重，上揭罰則之法定刑均為
    無期徒刑或五年以上有期徒刑，就人身自由保障之限制，有
    違憲法第23條之比例原則，釋明在案，其他可發射金屬或子
    彈而具有殺傷力之槍砲則不與焉，自不能相提並論、混為一
    談（最高法院99年度台上字第7763號判決參照）。
  (二)本院就扣案之槍枝，是否為槍砲彈藥刀械管制條例管制之空
    氣槍乙節，向內政部查明結果，經該部以100年1月10日內授
    警字第1000870062號函釋：本案參據本部警政署刑事警察局
    98年 3月17日刑鑑字第098030777號鑑驗書所載:「送鑑空氣
    槍 1枝(槍枝管制編號0000000000號)，認係氣體動力式槍枝
    ，以小型高壓氣體鋼瓶內氣體為發射動力，經以金屬彈丸測
    試3次，其中彈丸（直徑4.5mm.重量O.36g），最大發射速度
    為141公尺/秒，計算其動能為 3.5焦耳，換算其單位面積動
    能為 22焦耳/平方公分。」。前揭槍枝，以小型高壓氣體鋼
    瓶內氣體為發射動力，彈丸單位面積動能達 22焦耳/平方公
    分，審認係屬槍砲彈藥刀械管制條例管制之【空氣槍】等語
    甚明（本院卷第 156頁）。揆諸前開說明，扣案之槍枝，係
    屬槍砲彈藥刀械管制條例第4條第1項第 1款所列舉之【空氣
    槍】，應堪認定。
  (三)至內政部前函示原審法院固認以：送鑑槍枝係屬槍砲彈藥刀
    械管制條例第4條第1項第 1款「其他可發射金屬具有殺傷力
    之槍枝」（原審卷第21頁）。然本院就上開審認標準，經向
    內政部函詢，該部以99年 8月19日內授警字第0990166908號
    函覆稱：旨揭槍枝之認定，【當時依例】對非制式氣體動力
    式槍枝，經改造，變造槍枝結構，強化「射出物」（彈丸）
    動能，使槍枝具「殺傷力」，認定係屬槍砲彈藥刀械管制條
    例第4條第1項第 1款之「其他可發射金屬具有殺傷力之槍枝
    」，該條例第4條第1項第 1款之空氣槍，【當時依例】對未
    經改、變造槍枝結構，即具殺傷力之氣體動力式槍枝，認屬
    之等語（本院卷第85頁）。嗣槍砲彈藥刀械管制條例第 8條
    第6項業於100年 1月5日經修正增訂公布，並於同月7日生效
    後，內政部就此類槍枝之認定，已變更其審認標準，並就本
    院再次查詢其槍枝歸類而明確認定：扣案槍枝，以小型高壓
    氣體鋼瓶內氣體為發射動力，彈丸單位面積動能達 22焦耳/
    平方公分，審認係屬槍砲彈藥刀械管制條例管制之【空氣槍
    】等語無訛，如前揭內政部100年1月10日內授警字第100087
    0062號函（本院卷第 156頁），捨棄以前因【當時依例】而
    為之認定，自為本院所不採，併予敘明。
六、綜上所述，被告所辯各節，顯係卸責之詞，均非可採。從而
    ，被告非法持有空氣槍之犯行，事證明確，應堪認定。
參、論罪科刑之理由
一、查被告犯罪後，槍砲彈藥刀械管制條例業於100年 1月5日經
    修正公布，並於同月7日生效，其第8條第6項增訂：「犯第1
    項、第2項或第4項有關空氣槍之罪，其情節輕微者，得減輕
    其刑。」。至舊法之槍砲彈藥刀械管制條例第 8條有關空氣
    槍部分，對犯該罪而情節輕微者，未併為得減輕其刑或另為
    適當刑度之規定，業經司法院釋字第 669號解釋，認應自該
    解釋公布之日（即98年12月25日）起至遲於一年屆滿時失其
    效力，而上開條例第8條第6項則遲至100年 1月7日始經修正
    增訂生效；惟釋字第669號解釋文係闡釋，乃係以該條例第8
    條有關空氣槍部分之最低法定刑，因對違法情節輕微、顯可
    憫恕之個案，法院縱適用刑法第59條規定酌減其刑後，仍無
    從考量行為人所應負責任之輕微，為易科罰金或緩刑之宣告
    ，尚嫌情輕法重，致罪責與處罰不相對應，對犯該罪而情節
    輕微者，未併為得減輕其刑或另為適當刑度之規定，違反憲
    法第23條之比例原則等旨。足認前揭解釋並無將相關犯行予
    以屆期除罪之意，是其所稱屆期失其效力，係指槍砲彈藥刀
    械管制條例第 8條有關空氣槍之罪，其「最低法定刑」之規
    定，違反憲法第23條之比例原則部分，自該解釋公布之日起
    至遲於一年屆滿時，失其效力而言，非謂上開條例第 8條有
    關空氣槍之罪刑屆期全部失效甚明，自不生犯罪後法律已廢
    止其刑罰之問題，附此敘明。從而，被告所犯槍砲彈藥刀械
    管制條例第8條第4項有關空氣槍之罪，經比較修正前後之新
    舊法，依刑法第2條第1項但書規定，自以適用新法對被告較
    為有利，合先敘明。
二、核被告王文鼎所為，係犯100年 1月7日修正施行後之槍砲彈
    藥刀械管制條例第8條第4項之無故持有空氣槍罪。
三、被告與陳鴻賓二人間就上開犯行有犯意聯絡及行為分擔，為
    共同正犯。
四、又查，被告持有前揭具殺傷力之空氣槍，無視國家之禁令，
    其行為固確不是，應接受刑事處罰，然本院審酌被告犯罪當
    時甫滿18歲，智慮未周，血氣方剛，因擬前往飆車，恐屆時
    與他人發生衝突，為防身而臨時向黃鉦淮借得系爭空氣槍，
    將之置於機車置物箱內甫1、2小時即為警查獲，並未取出從
    事犯罪行為，而產生積極危害，況且，本案扣得空氣槍時，
    並未同時扣得可提供發射動力來源之氣體鋼瓶，足見無從射
    擊使用，益徵被告雖持有之，應係為示威嚇人，自始並無使
    用犯罪之不法意圖而不具有主觀上之惡性，準此，本件被告
    非法持有空氣槍，所具潛在危險性尚小，所造成社會治安之
    危害亦非重大，是認被告之犯罪情節輕微，爰依100年 1月7
    日修正增訂之槍砲彈藥刀械管制條例第8條第6項之規定，減
    輕其刑。
肆、撤銷改判之理由
一、原審依上開事證，予以論罪科刑，固非無據，然查：
  (一)查被告犯罪後，槍砲彈藥刀械管制條例業於100年 1月5日經
    修正第8條第6項，並於同年月 7日生效，原審未及比較新舊
    法之適用。
  (二)扣案之槍枝應認係屬，槍砲彈藥刀械管制條例第4條第1項第
    1款所列舉之【空氣槍】，業如前述，原審認係同條款之「
    其他可發射金屬具有殺傷力之槍枝」，亦有未洽。
二、依上所述，被告上訴意旨，否認犯罪，而指摘原判決此部分
    不當，經本院審理結果，與事實不符，固無足取。然原判決
    此部分既有前揭可議之處，即屬無可維持，自應由本院將原
    判決關於被告王文鼎部分予以撤銷改判，以期適法。
三、本院審酌被告前因強盜案件，經法院判處有期徒刑三年，緩
    刑五年並交付保護管束，緩刑期滿至102年5月15日，有臺灣
    高等法院被告有前案紀錄表附卷可稽，被告於緩刑保護管束
    期間，猶不知警惕及自重，竟與陳鴻賓二人為飆車防身而持
    有槍枝，危害社會安全及安寧，且被告於警詢、偵查、原審
    及本院審理時均矢口飾詞否認犯行，毫無悔改反省之意，惟
    念上開犯行幸未釀成人員傷亡暨考量被告之智識程度、犯罪
    之動機、目的、手段等一切情狀，量處如主文所示之刑及罰
    金，罰金部分並諭知易服勞役之折算標準，以示懲儆。
四、扣案之空氣槍1枝（槍枝管制編號0000000000號，含彈匣1個
    ）係屬違禁物，應依刑法第38條第1項第1款之規定宣告沒收
    ；另扣案之金屬彈丸11顆，為被告所有供上開槍枝配備使用
    ，而為本件犯罪所用之物，爰依刑法第38條第1項第2款規定
    沒收之。
伍、適用之法律
一、刑事訴訟法第369條第1項前段、第364條、第299條第1項前
    段。
二、100年1月7日修正施行之槍砲彈藥刀械管制條例第8條第4項
    、第6項。
三、刑法第2條第1項但書、第11條前段、第28條、第42條第3項
    前段、第38條第1項第1款、第2款。
本案經檢察官趙中岳到庭執行職務
中    華    民    國   100    年    6     月    7     日
                  刑事第五庭    審判長法  官  楊明章
                                      法  官  趙文淵
                                      法  官  蔡美美
以上正本證明與原本無異。
如不服本判決應於收受送達後10日內向本院提出上訴書狀，其未
敘述上訴理由者，並得於提起上訴後10日內向本院補提理由書（
均須按他造當事人之人數附繕本）「切勿逕送上級法院」。
                                      書記官  歐貞妙
中    華    民    國   100    年    6     月    7     日
附錄本判決論罪科刑法條：
槍砲彈藥刀械管制條例第8條第4項、第6條：
未經許可，持有、寄藏或意圖販賣而陳列第 1 項所列槍枝者，
處 3 年以上 10 年以下有期徒刑，併科新臺幣 7 百萬元以下罰
金。
犯第 1 項、第 2 項或第 4 項有關空氣槍之罪，其情節輕微者
，得減輕其刑。